【裁判字號】    89,訴,1
【裁判日期】    890509
【裁判案由】    殺人未遂等
【裁判全文】
臺灣士林地方法院刑事判決                              八十九年度訴字第一號
    公  訴  人  臺灣士林地方法院檢察署檢察官
    被      告  甲○○
    選任辯護人  魏錦芳
右列被告因違反槍砲彈藥刀械管制條例等案件，經檢察官提起公訴（八十八年度偵字
第一○七三八號），本院判決如左：
    主  文
甲○○連續以加害生命之事，恐嚇他人致生危害於安全，處有期徒刑月，扣案如附
表一所示不具殺傷力之之瓦斯槍壹支沒收。又未經許可，製造可發射子彈具有殺傷力
如附表二編號一所示之手槍，處有期徒刑貳年柒月，併科罰金新台幣萬元，罰金如
易服勞役以銀元參佰元即新台幣玖佰元折算壹日，扣案如附表二所示之手槍壹支、子
彈壹拾顆、工具壹批，均沒收。應執行有期徒刑貳年捌月，併科罰金新台幣萬元，
罰金如易服勞役以銀元參佰元即新台幣玖佰元折算壹日，扣案如附表一所示不具殺傷
力之瓦斯槍壹支、如附表二所示之手槍壹支、子彈壹拾顆、工具壹批，均沒收。
    事  實
一、甲○○於民國八十八年十月十四日晚上八時二十五分許，駕駛車號Ｂ五－六二九
    二號自小客車沿國道三號高速公路由北往南行駛，途經南向第九十一公里處時，
    因感覺後方由丙○○駕駛之車號ＢＱ－六○五七號自小客車所開遠光燈照射而不
    適，怒火旁生，竟基於恫嚇之概括犯意，趁丙○○所駕駛之車輛自左方超越之際
    ，持其所有不具殺傷力之瓦斯槍一把，接續對處於高速行駛狀態中之丙○○所駕
    駛自小客車右後車窗發射鋼珠，致該車窗玻璃中彈龜裂（毀損部分未據告訴），
    以此加害生命之事恐嚇丙○○，使丙○○心生畏怖，致生危害於安全，甲○○並
    即加速離去，丙○○乃尾隨跟蹤至高速公路旁某小型車停車場欲記下甲○○所駕
    車輛之車號，甲○○乃基於同前之概括犯意，再自車內取出上開瓦斯槍亮槍威嚇
    ，以加害生命之事恐嚇丙○○，使之心生畏懼，致生危害於安全，丙○○見狀乃
    於記下車號後駕車離去並報警。
二、甲○○在八十八年十月十六日在臺北市萬華區○○○路三六之二號一樓之上方刀
    品有限公司以新台幣（以下同）二千元之代價購買不具殺傷力仿COLT廠半自動手
    槍製造之金屬玩具手槍一支，並獲贈不具殺傷力之玩具子彈十顆，竟另行起意，
    於八十八年十月十七日在其臺北市北投區○○○路五五巷六六號住處將該玩具手
    槍換裝土造金屬槍管而製造為可擊發子彈具有殺傷力之手槍，另接續於上開子彈
    內加裝金屬彈頭、火藥、底火而製造成可擊發並具有殺傷力之子彈十顆。嗣經警
    循線於八十八年十月十八日下午六時三十分許在上址查獲甲○○，並當場扣得其
    所持有不具殺傷力之上開瓦斯槍一支、具有殺傷力之上開改造手槍一支、子彈十
    發及製造槍彈之工具一批。
三、案經內政部警政署國道公路警察局第六警察隊報請臺灣士林地方法院檢察署檢察
    官偵查起訴。
    理  由
一、右揭事實，業據被告甲○○於本院審理中坦承不諱，核與被害人丙○○於本院調
    查中所述相符，並有被告購買如附表二編號一所示之玩具手槍之統一發票一紙、
    被擊碎之車窗玻璃照片、扣案槍、彈照片多幀附卷可稽，及扣案如附表一、二所
    示之槍、彈、工具一批可資佐證。如附表二所示經被告製造之槍、彈經送鑑定結
    果，均具有殺傷力（鑑定情形分如附表二鑑定結果欄內所載），分別有內政部警
    政署刑事警察局八十八年十月二十二日刑鑑字第一○八三七五號鑑驗通知書、八
    十九年四月六日（八九）刑鑑字第四一三六七號函在卷可參。被告雖辯稱八十八
    年十月十八日警員至其家中搜索時，該如附表二編號一所示之手槍並未正式組裝
    完成，係應警方之要求始將改造之金屬槍管套上，故屬犯罪之未遂云云，然經訊
    據查獲本案之國道公路警察局第六警察隊警員丁○○、乙○○均表示並無該事，
    證人乙○○陳稱：「房間內有四把組好的槍，另外有一些半成品，在被告車上又
    查到另外一把槍。就半成品部分我有問他可以組到何種程度，但因缺乏零件沒有
    組成，原來組好的即有四把。」等語，對被告辯稱其當時有組裝一把槍給警員看
    一事，證人乙○○則稱：「不是，現場組好的就有四把，現場有一個工具箱及其
    他半成品。」等語（詳本院八十九年一月三十一日訊問筆錄），已徵在被告家中
    查獲如附表一、附表二編號一、附表三編號一、二所示之四把槍枝，及於被告所
    有自小客車上查獲如附表三編號三所示之槍枝一把，均經組裝完成。況被告改造
    其所購買仿COLT廠半自動手槍製造之金屬玩具手槍方法，僅將原有之塑膠槍管換
    裝為金屬槍管，此經被告陳明在卷，則其於換裝金屬槍管時，自無不將之組裝於
    該手槍上比對規格之可能，故縱其於比對合適後，又將之拆下另置，亦無礙於其
    改造行為之著手及完成。本件事證已臻明確，被告犯行洵堪認定，應依法論科。
二、核被告持如附表一所示之瓦斯槍射擊被害人丙○○所駕駛車輛之車窗玻璃，以之
    恐嚇被害人，又於被害人追至停車場時，亮出槍枝以為恫嚇之行為，均係犯刑法
    第三百零五條之以加害生命之事，恐嚇他人致生危害於安全罪。公訴意旨以被告
    持槍射擊被害人車輛之行為，乃係基於殺人之未必故意而為，而認被告係涉犯殺
    人未遂罪嫌云云，無非係以被告持槍射擊時，雙方之車速均逾時速一百公里以上
    ，其所為對行車安全具高度危險性，被告仍蓄意持改造手槍對高速行駛狀態之車
    輛為持續性射擊，且槍擊達四槍之多，顯見其已有殺人之不確定故意等情為其論
    據。然查，被告所持以射擊被害人車輛車窗之槍枝為如附表一所示之瓦斯槍，而
    非改造手槍一節，業經被害人丙○○於本院調查中證稱：其於駕駛途中先聽聞一
    大聲、二小聲之聲響，以為是石子跳上來，並未在意，後來發現被告所駕駛之車
    輛超前，又看見該車慢下來，又聽見一大聲、二小聲，不像砲聲、槍聲，而是像
    石子的聲音，其以為是無聊人丟石頭，後來發現玻璃有異狀，其拿開吊掛於玻璃
    旁之西裝，發現玻璃已碎裂，並有未貫穿的洞，未在車內發現子彈或鋼珠，其立
    即追蹤被告至停車場以記下車號，被告竟搖下車窗以槍相指，使其非常害怕等語
    （詳本院八十九年一月三十一日訊問筆錄），並有雖已滿佈裂痕，但尚未洞穿之
    車窗玻璃照片四幀在卷可憑，故以被告射擊時之聲響、射擊後所造成之玻璃損害
    狀況等情觀之，應非使用改造手槍射擊子彈所致。復以如附表一所示之瓦斯槍雖
    機械性能良好，然發射動力甚微，不具殺傷力，有前開鑑驗通知書可參，則被告
    對該瓦斯槍之性能、動力自無不知之理，其持該槍射擊，應係意在恐嚇，而非有
    殺害人命之意圖，公訴意旨認應成立殺人未遂罪嫌，容有未洽，原應對此部分諭
    知無罪，然公訴人既以之與恐嚇罪間有牽連犯之裁判上一罪關係，故不就該事實
    部分另為無罪之諭知。被告先後二次恐嚇犯行，時間緊接，手法相同，且係犯構
    成要件相同之罪名，顯係基於概括犯意而為，應依連續犯之規定以一罪論，並依
    法加重其刑。另被告所為將原不具殺傷力之玩具手槍換裝金屬槍管，使之具有殺
    傷力之行為，係犯槍砲彈藥刀械管制條例第十一條第一項未經許可，製造可發射
    子彈具有殺傷力之如附表二編號一所示之手槍罪。公訴意旨認被告係意圖供犯罪
    之用製造前開手槍，然被告持以射擊之槍枝並非如附表二編號一所示之手槍一事
    ，已如前述，而被告係於持瓦斯槍恐嚇被害人後，於八十八年十月十六日始購入
    該玩具手槍乙節，亦有統一發票在卷可按，故難認被告係意圖供犯罪之用而製造
    該手槍，公訴意旨認應論以槍砲彈藥刀械管制條例第十一條第三項之罪，亦有未
    洽，惟其起訴之基本事實相同，故依法變更該起訴法條。另被告將不具殺傷之子
    彈十顆裝填金屬彈頭、火藥、底火，使之具有殺傷力之行為，係犯槍砲彈藥刀械
    管制條例第十二條第一項未經許可，製造子彈罪。此部分雖未經起訴，然與上開
    未經許可製造具有殺傷力之手槍之事實間，有想像競合犯之裁判上一罪關係，本
    院自應併予審究。被告於八十八年十月十七日製造如附表二所示之槍、彈，應係
    基於單一製造槍、彈之犯意而為，可認為法律概念上接續之一行為，惟此一行為
    既觸犯二罪名，即屬想像競合，應從一重之未經許可，製造可發射子彈具有殺傷
    力之如附表二編號一所示之手槍罪處斷。至於製造後持有改造槍枝、彈藥之低度
    行為，則均為高度之製造行為吸收，不另論罪。又被告所犯恐嚇危害安全罪、未
    經許可，製造可發射子彈具有殺傷力之如附表二編號一所示之手槍罪二罪間，犯
    意各別，行為互殊，所犯構成要件不同，應分論併罰，公訴意旨認其間有方法結
    果之牽連關係，應有誤會。又被告因對槍、彈好奇，一時失慮而犯罪，其改造之
    槍、彈數量尚微，且無證據顯示其曾持以另犯他罪，被害人亦表示願予諒宥，而
    槍砲彈藥刀械管制條例第十一條第一項之罪之法定最低有期徒刑為五年，情輕法
    重，被告犯罪之情狀尚堪憫恕，爰依刑法第五十九條之規定減輕其刑。並審酌不
    經管制之槍械、彈藥，危害個人及社會安全甚鉅，被告竟擅自利用玩具製造具有
    殺傷力之槍彈，殊為可訾，復於高速公路行駛中，持瓦斯槍對他人車輛射擊，及
    亮槍以對，造成他人心理上莫大之恐懼，對社會秩序影響非微，應予非難；惟被
    告並無前科，有臺灣高等法院被告全國前案紀錄表一份存卷可依，犯後已與被害
    人達成和解，獲得被害人之原諒，有和解書一份在卷可考，以及犯罪後陳明知錯
    ，非無悔意等一切情狀，分別量處各罪如主文所示之刑，並就有期徒刑部分定其
    應執行之刑。
三、扣案如附表一之瓦斯槍為被告所有且供犯恐嚇罪所用之物，另工具一批係被告所
    有且供製造槍、彈所用之物，均經被告供承不諱，如附表二編號一、二所示之槍
    、彈，則屬違禁物，故分別依法宣告沒收。至如附表三所示之槍、彈，均無殺傷
    力，有上開鑑驗通知書可佐，且無證據證明為供被告犯罪所用之物，故無從併予
    沒收之。
四、又依八十六年十一月二十四日修正公布之槍砲彈藥刀械管制條例第十九條第一項
    雖規定犯該條例第十一條之罪，經判處有期徒刑者，應於刑之執行完畢或赦免後
    ，令入勞動處所，強制工作，其期間為三年。然參照大法官會議解釋釋字第四七
    一號解釋所示：槍砲彈藥刀械管制條例第十九條第一項之規定，不問對行為人有
    無預防矯治其社會危險性之必要，一律宣付強制工作三年，限制其中不具社會危
    險性之受處分人之身體、自由部分，其所採措施與所欲達成預防矯治之目的及所
    需程度，不合憲法第二十三條所定之比例原則，犯上開條例第十九條所定之罪，
    不問對行為人有無預防矯治其社會危險性之必要，一律宣付強制工作三年之部分
    ，與該解釋意旨不符，應自該解釋公布之日起不予適用之意旨；經查被告係於八
    十八年十月十六日購入如附表二所示之手槍並獲贈子彈後，於翌（十七）日改裝
    ，旋於同年月十八日即被警查獲，已如前述，其持有之槍、彈數量非鉅，時間非
    久，亦未持以犯案，情節尚非重大，本院認宣告保安處分有違上開解釋之比例原
    則，爰不另為保安處分之諭知。
據上論斷，應依刑事訴訟法第二百九十九條第一項前段、第三百條，槍砲彈藥刀械管
制條例第十一條第一項、第十二條第一項，刑法第十一條前段、第五十六條、第三百
零五條、第五十五條、第五十九條、第五十一條第五款、第三十八條第一項第一款、
第二款、第四十二條第二項，罰金罰鍰提高標準條例第一條前段、第二項，判決如主
文。
本案經檢察官黃惠玲到庭執行職務。
中      華      民      國     八 十 九     年     五     月     九     日
                                  臺灣士林地方法院刑事第一庭
                                      法  官  彭  幸  鳴
右正本證明與原本無異。
如不服本判決，應於判決送達後十日內，向本院提出上訴狀。
                                      書記官  郭  玲  華
中      華      民      國     八 十 九     年     五     月     九     日
附錄本案論罪科刑法條：
刑法第三百零五條
以加害生命、身體、自由、名譽、財產之事，恐嚇他人致生危害於安全者，處二年以
下有期徒刑、拘役或三百元以下罰金。
槍砲彈藥刀械管制條例第十一條第一項
未經許可，製造、販賣或運輸第四條第一款所稱其他可發射金屬或子彈具有殺傷力之
各式槍砲者，處五年以上有期徒刑，併科新台幣一千萬元以下罰金。
槍砲彈藥刀械管制條例第十二條第一項
未經許可，製造、販賣或運輸子彈者，處一年以上七年以下有期徒刑，併科新台幣五
百萬元以下罰金。
附表一：
┌──┬────────────────┬──┬────────────┐
│編號│槍        彈        種        類│數量│鑑     驗     結      果│
├──┼────────────────┼──┼────────────┤
│    │仿GLOCK 17型半自動手槍外型製造之│一支│塑膠槍身、金屬滑套及槍管│
│ 一 │玩具手槍（槍枝管制編號0000000000│    │以填充氣體為發射動力，機│
│    │）                              │    │械性能良好，發射動力甚微│
│    │                                │    │，不具殺傷力。          │
└──┴────────────────┴──┴────────────┘
附表二：
┌──┬────────────────┬──┬────────────┐
│編號│槍        彈        種        類│數量│鑑     驗     結      果│
├──┼────────────────┼──┼────────────┤
│    │以仿COLT廠半自動手槍製造之金屬玩│一支│機械性能良好，可供擊發子│
│ 一 │具手槍換裝金屬槍管改造而成之手槍│    │彈使用，具有殺傷力      │
│    │（槍枝管制編號 0000000000）     │    │                        │
├──┼────────────────┼──┼────────────┤
│ 二 │由玩具子彈裝填底火改造而成之子彈│十顆│具直徑六mm鋼珠，可擊發，│
│    │                                │    │均具殺傷力              │
└──┴────────────────┴──┴────────────┘
附表三：
┌──┬────────────────┬──┬────────────┐
│編號│槍        彈        種        類│數量│鑑     驗     結      果│
├──┼────────────────┼──┼────────────┤
│    │仿以色列DESERT EAGLE .50AE型半自│一支│以填充氣體為發射動力，機│
│ 一 │動手槍外型製造之塑膠玩具手槍    │    │械故障，無法發射彈丸，不│
│    │（槍枝管制編號0000000000）      │    │具殺傷力。              │
├──┼────────────────┼──┼────────────┤
│    │仿BROWNING廠半自動手槍外型製造之│一支│金屬滑套、塑膠槍身，以填│
│ 二 │玩具手槍（槍枝管制編號0000000000│    │充氣體為發射動力，機械性│
│    │）                              │    │能良好，發射動力甚微，不│
│    │                                │    │具殺傷力。              │
├──┼────────────────┼──┼────────────┤
│    │以仿WALTHER 半自動手槍製造之金屬│一支│其扳機故障，無法擊發子彈│
│ 三 │玩具手槍車通槍管，並於槍管中加裝│    │，不具殺傷力            │
│    │金屬襯管改造而成之手槍（槍枝管制│    │                        │
│    │編號0000000000）                │    │                        │
├──┼────────────────┼──┼────────────┤
│ 四 │由玩具子彈改造而成之子彈        │二顆│無法擊發，不具殺傷力    │
├──┼────────────────┼──┼────────────┤
│ 五 │由玩具金屬彈殼加裝底火、火藥而成│一顆│不具金屬彈頭，不具殺傷力│
│    │之子彈                          │    │                        │
├──┼────────────────┼──┼────────────┤
│ 六 │由玩具金屬彈殼加裝金屬彈頭而成之│一顆│不具底火及火藥，不具殺傷│
│    │子彈                            │    │力                      │
└──┴────────────────┴──┴────────────┘


司法院資訊處製作；財團法人民間司法改革基金會備份。
